臺灣高等法院交通事件裁定　　　　　　 94年度交抗字第334號
抗　告　人　交通部公路總局臺北區監理所
受處分　人　北區通運股份有限公司
法定代理人　甲○○
送達代收人　乙○○
上列抗告人因受處分人違反道路交通管理處罰條例案件，不服臺
灣士林地方法院，中華民國94年4月 11日所為裁定（94年度交聲
字第8號），提起抗告，本院裁定如下：
    主  文
原裁定撤銷，發回臺灣士林地方法院。
    理  由
一、原審法院裁定意旨略以：本件受處分人北區通運股份有限公
    司（簡稱受處分人）所有之7R-941號營業貨運曳引車，於民
    國（下同）93年12月1日下午2時50分許，在西濱公路30公里
    處為警舉發「裝載整體物（司機口述機械零件）乙件，經會
    同司機過磅得總重50.2公噸，車輛核載重40公噸，超載10.2
    公噸」之違規，經交通部公路總局臺北區監理所板橋監理站
    （簡稱原處分機關）於93年12月15日以受處分人有上開違規
    行為，依道路交通管理處罰條例第29條之2第1項、第 3項之
    規定裁罰受處分人罰鍰新台幣（下同）3萬4千元並記汽車違
    規紀錄1次之事實，有桃園縣政府警察局桃警局交字第D1A07
    9864號舉發違反道路交通管理事件通知單及原處分機關第4O
    -D1A079864號違反道路交通管理事件裁決書影本在卷可按（
    參原審94年度交聲字第 8號卷第39頁、第40頁）。受處分人
    於其聲明異議狀內雖辯稱：伊所有之7R-941號營業貨運曳引
    車所裝載之物為機械，係一整體物，不能分割分載，應屬違
    反道路交通管理處罰條例第29條第1項第2款之規定，而非違
    反同條例第29條之2第1項、第 3項之規定，原處分容有違誤
    ，請予撤銷，改處3千元以上9千元以下罰款等語。惟本件7R
    -941號營業貨運曳引車所載運之物為機械，且係整體物，該
    車總重50.2公噸、車輛核載重40公噸、超重10.2公噸等情，
    業據受處分人自承，並有本件舉發違反道路交通管理事件通
    知單影本 1份在卷可參。是該營業貨運曳引車確有於上開時
    、地載運整體物超重，且未請領臨時通行證而仍行駛之事實
    ，堪予認定。依道路交通管理處罰條例第29條第1項第2款及
    同條例第29條之2第1項、第 3項，對於汽車載物超重均定有
    如何處罰之規定，惟該條例第29條之2第1項規定「汽車裝載
    貨物超過核定之總重量」，此係對於汽車載運超重之一般規
    定，惟載運之貨物若屬不可分割之整體物，且重量顯超過該
    載運車輛核定之總重量時，並非絕對不可載運，而是例外許
    可於經請領臨時通行證後即得通行，此觀諸同條例第29條第
    1項第2款「裝載整體物品有超重、超長、超寬、超高，而未
    請領臨時通行證，或未懸掛危險標識」規定，至為灼然，是
    道路交通管理處罰條例第29條第1項第2款應係同條例第29條
    之2第1項、第 3項之特別規定。本件受處分人所有車牌號碼
    7R-941號營業貨運曳引車所載運之機械零件，係屬不可分割
    之整體物，則其裝載超重而未請領臨時通行證而行駛時，既
    已該當道路交通管理處罰條例第29條第1項第2款、第 2項、
    第 3項之規定，即應依該條款處罰之，而非依同條例第29條
    之2第1項、第 3項規定予以處罰甚明。原處分機關以本件受
    處分人所有之營業貨運曳引車裝載整體物品有超重，且未請
    領臨時通行證之違規行為，係屬二種違規行為，應分別依道
    路交通管理處罰條例第29條第1項第2款及同條例第29條之 2
    第1項、第 3項規定裁處，並提出交通部91年8月32日交路字
    第 091004882號函釋為據，惟受處分人所有之營業貨運曳引
    車係裝載整體物超重而未請領臨時通行證，若依處分機關所
    述此屬二種違規行為，則裝載整體物品超重，而已請領臨時
    通行證者是否仍應依該條例第29條之2第1項、第 3項處罰之
    ，即非無疑。原審法院以原處分機關未予詳查，就受處分人
    上開違規行為，遽依道路交通管理處罰條例第29條之2第1項
    、第 3項規定予以裁罰，尚有未洽，認受處分人提出之聲明
    異議為有理由，並將原處分撤銷，另諭知裁罰受處分人鍰 9
    千元，並記汽車違規紀錄1次等情，固非無見。
二、惟查：依卷附抗告人於抗告時向本院提出之物品通行證記載
    ，受處分人已取得自93年10月1日至94年3月30日止整體物裝
    載物品通行證（北監運字第0930019998-2號），准許受處分
    人所有7R-941號曳引車裝載進出口木箱整體物一件，裝載物
    最大尺度重 34.32公噸，裝載後車輛總重49公噸，觀諸上開
    記載，此份物品通行證顯屬事前概括申請及許可。惟依卷附
    上開舉發違反道路交通管理事件通知單及原處分機關裁決書
    舉發違規事實欄之記載：「本件載運整體物，經會同司機過
    磅得總重50.2T，核40T，超過10.2T 」等字樣，顯與上開通
    行證核准之尺度不符。本件舉發違規事實之警員何以認定本
    件「核40T，超過10.2T」，將影響本件違規事實情節之輕重
    與裁罰之依據，實有傳喚其到庭說明之必要。又抗告人於抗
    告時提出之上開物品通行證如果屬實，則本件似非未請領通
    行證，核與道路交通管理處罰條例第29條第1項第2款規定之
    構成要件不符，原審未及審酌並調查此項證據，逕以受處分
    人聲明異議為有理由，撤銷原處分，並裁罰受處分人罰鍰 9
    千元，並記汽車違規紀錄 1次，尚嫌速斷。本件抗告人即原
    處分機關提起本件抗告，其抗告意旨以：受處分人違規時有
    攜帶通行證，原審裁定認定受處分人裝載整體物超重而未請
    領臨時通行證，與違規事實不符等語，為有理由，且原審亦
    有上開可議之處，自應由本院將原裁定撤銷，又為保障抗告
    人之審級利益，應發回原審法院更為適法之調查處理。
三、據上論斷，應依道路交通管理處罰條例第89條，道路交通案
    件處理辦法第26條，刑事訴訟法第 413條前段，裁定如主文
    。
中　　華　　民　　國　　94　　年　　5 　　月　　31　　日
                  交通法庭審判長法　官  尤豐彥
　　　　　　　　　　　　　　　　法  官  趙功恆
　　　　　　　　　　　　　　　　法  官  鄧振球
以上正本證明與原本無異。
不得再抗告。
                                書記官  洪秋帆
中　　華　　民　　國　　94　　年　　6 　　月　　6 　　日
